【裁判字號】    89,簡上,234
【裁判日期】    891006
【裁判案由】    給付價金
【裁判全文】
臺灣臺中地方法院民事判決  八十九年度簡上字第二三四號
    上  訴  人  今口香調理食品有限公司
                              .
    法定代理人  甲○○      住.
    訴訟代理人  張益隆律師
    被上訴人    乙○○○○○○.
    訴訟代理人  李振祥律師
    複代理人    陳榮昌律師
右當事人間請求給付價金事件，上訴人對於中華民國八十九年四月十二日本院臺中簡
易庭八十九年度中簡字第六九二號第一審判決提起上訴，本院判決如左：
    主      文
原判決廢棄。
被上訴人在第一審之訴及其假執行之聲請均駁回。
第一、二審訴訟費用由被上訴人負擔。
    事      實
甲、上訴人方面：
一、聲明：原判決廢棄，右廢棄部分被上訴人在第一審之訴及其假執行之聲請均駁回
    。
二、陳述：除與原判決記載相同者，茲引用之外，補稱：
（一）原判決以上訴人主張債務不履行損害賠償金額中，超出前另一訴訟已主張抵銷
      之一百二十萬元額度外之損害賠償部分，業經前另一訴訟於理由中論斷，而為
      上訴人敗訴之判決，與最高法院判例所載於判決理由中予以判斷者，不能認此
      判斷有既判力之意旨有違；且依契約約定，系爭價金於機械試車完成後，上訴
      人始負有給付義務，上訴人既否認已試車完成，給付尾款期限尚未屆至，上訴
      人自無給付價金義務。
（二）按商人、製造人所供給之商品及產物之代價之請求權，因二年間不行使而消滅
      ，本件上訴人於民國八十九年三月一日起訴，主張上訴人於八十五年十月三十
      日向其購買蔥油餅自動製造機一組，並已於八十六年三月完成交車並試車完車
      ，依約尚未給付第四期二十四萬元及營業稅六萬元，則被上訴人為機械製造者
      ，為商品製造人，自被上訴人所主張八十六年三月其可請求價金之日起迄其起
      訴時止，已逾二年而罹於消滅時效，上訴人自得拒絕給付；至於被上訴人雖稱
      曾於八十六年九月十九日以存證信函催請上訴人給付，惟其請求之六個月內未
      起訴，時效即視為不中斷。
（三）另營業稅之納稅義務人為銷售貨物或勞務之營業人，營業稅法定有明文，故被
      上訴人所請求之營業稅款新台幣（下同）六萬元，係被上訴人依法應繳納者，
      復無約定由上訴人代為負擔，此應與上訴人無涉。
三、證據：援用第一審所提證據。
乙、被上訴人方面：
一、聲明：駁回上訴。
二、陳述：除與原判決記載相同者，茲引用之外，補稱：
（一）被上訴人於八十六年三月五日，在上訴人公司將上開蔥油餅自動製造機械組合
      完成，於八十六年三月六日完成交車，並試車完成，然上訴人以該部機械有瑕
      疵。無法完成試車為由拒絕付款，並於另案主張對被上訴人有債務不履行之損
      害賠償請求權存在，在該案未經承審之彰化地方法院判決確定前，被上訴是否
      有不完全給付之情形，應否負損害賠償責任不明，被上訴人因此法律上之障礙
      ，致無法行使請求權，迨該案經彰化地方法院以八十七年度簡上字第二十六號
      判決後，被上訴人對上訴人之第四期款請求權始可行使，是本件請求權時效自
      該判決日即八十九年一月十二日起算，迄起訴時仍未罹於時效。
（二）依營業稅法規定，營業稅納稅義務人雖為被上訴人，但依該法第十四條第二項
      規定，係營業人銷售貨物時，依規定向買受人應收取之營業稅額，是該筆營業
      稅亦應由上訴人給付。
（三）依契約約定之價金給付時期，係於簽約時先付訂金，機械組成時付第二期價款
      ，機械完成交車時即付第三期款，試車完成時給付尾款，應屬民法第一百二十
      六條所規定之一年或不及一年之定期給付債權，則於被上訴人在八十六年三月
      六日式車完成時迄起訴時，仍未逾五年之消滅時效。
三、證據：援用第一審所提證據。
    理      由
一、本件被上訴人起訴主張上訴人於八十五年十月三十日向其購買蔥油餅自動製造機
    械一組，約定總價款為一百二十萬元（不含稅），分四期付款，其已於八十六年
    三月六日交付上開機械，然上訴人尚有第四期款項即二十四萬元，及被告應負擔
    之營業稅六萬元，計三十萬元尚未給付，且此價金給付請求權應自另案判決確定
    後之八十九年年一月十二日始起算，且此買賣價金約定分四期交付，亦屬民法第
    一百二十六條之定期給付債權，尚未罹於時效，爰基於買賣契約關係，請求上訴
    人依約給付該筆價金、營業稅共三十萬元等語。上訴人則以被上訴人所主張該買
    賣價金，係屬商品製造人所供給商品之代價，其迄起訴時已逾二年請求權時效，
    其自得拒絕給付，且被上訴人為不完全給付，其得以損害賠償求權為抵銷，又該
    六萬元營業稅依法應由被上訴人繳納，與其無涉等語，資為抗辯。
二、被上訴人起訴主張於八十五年十月三十日與上訴人訂立買賣契約，上訴人向其購
    買蔥油餅自動製造機械一組，約定總價款為一百二十萬元（不含稅），分四期付
    款，其並已於八十六年三月六日交付上開機械與上訴人收受，及上訴人尚有尾款
    二十四萬元未給付之事實，業據其提出訂購機械合約書影本一份、統一發票影本
    六紙為證，被告對此亦不爭執，自堪信為真實。
三、次按，商人、製造人、手工業人所供給之商品及產物之代價，其給付請求權因二
    年間不行使而消滅；又時效完成後，債務人得拒絕給付，民法第一百二十七條第
    八款、第一百四十四條第一項分別定有明文。又依民法第一百二十六條規定，利
    息、紅利、租金、贍養費、退職金及其他一年或不及一年之定期給付債權，其各
    期給付請求權，因五年間不行使而消滅，所謂其他一年或不及一年之定期給付債
    權者，則指與利息等同一性質之債權而言；至普通債權之定有給付期間，或以一
    債權而分作數期給付者，不包括在內，亦有司法院二十四年院字第一二二七號解
    釋意旨可資參照，是原係普通債權而約定分期給付之各期給付，並不適用此規定
    。經查，本件被上訴人開設金泰源機械廠之商號而以供給相關機械設備為營業內
    容，其供給上訴人蔥油餅自動製造機械之價金二十四萬元，自屬民法第一百二十
    七條第八款之請求權，而有二年短期請求權消滅時效之適用；被上訴人雖辯稱：
    依約之價金給付時期，係於簽約時先付訂金，機械組成時付第二期價款，機械完
    成交車時即付第三期款，試車完成時給付尾款，應屬民法第一百二十六條所規定
    之一年或不及一年之定期給付債權云云，揆諸前揭說明，此價金給付請求權之債
    權原本性質上並非定期給付債權，係因其等之約定而定有給付期限，自不適用民
    法第一百二十六條之規定。進而，觀諸該契約第三條所約定尾款給付期限，係以
    該機械試車完成時給付之記載，探求當事人之真意，應認於該機械為試車後被上
    訴人即得請求之，所謂「完成」與否，則屬該給付有無不完全給付而得另行依法
    主張之問題，尚難認該筆尾款之給付期限，須限於被上訴人給付且必為完全給付
    始屆至，因之，上訴人辯稱試車未完成，故價金給付期限尚未屆至云云，雖無可
    採，然該價金請求權時效之計算，亦應以該機械為試車後即行起算，被上訴人既
    自承兩造確有於八十六年三月六日為試車之事實，其價金請求權即因之處於得行
    使之狀態，至於上訴人是否認所受領之給付有不完全給付之情形，有無主張以不
    完全給付之損害賠償請求權為抵銷等，均不妨被上訴人此價金請求權之行使，被
    上訴人辯稱上訴人於另案主張對其有債務不履行之損害賠償請求權存在，於該案
    經判決確定前，有使其無法行使請求權之情形，並提出彰化地方法院八十七年度
    簡上字第二十六號民事判決書影本一份，自尚不足以證明此價金請求權有何因之
    不得行使之狀態；故被上訴人之給付價金請求權自八十六年三月六日得為請求時
    起算，迄其於八十九年三月一日起訴時，顯已逾二年，上訴人抗辯該筆尾款二十
    四萬元之請求權已罹於時效而消滅，洵屬有據，其自得拒絕給付之。
四、再就被上訴人主張依營業稅法第十四條第二項，應由上訴人負擔之營業稅款六萬
    元部分，按營業稅法第十四條第二項僅規定銷項稅額係指營業人銷售貨物或勞務
    時，依規定應收取之營業稅額，同法第二條更明文規定營業稅之納稅義務人為銷
    售貨物或勞務之營業人，除同法第二條第三款規定情形外，並無應由銷售貨物之
    人向買受人收取該筆稅款，或應由買受人負擔之規定；是被上訴人為銷售貨物之
    納稅義務人而有依法繳納之義務，尚難認身為買受人之上訴人依該規定有何應負
    擔該筆營業稅款之義務，被上訴人據以請求，已有未洽。況且，依被上訴人起訴
    狀所記載之原因事實內容，及其提出前收受第二、三期價金而開立之統一發票中
    ，均有由上訴人支付稅款之記載，縱使兩造間就該筆營業稅款有應計入為價金一
    部份之約定，被上訴人起訴亦有以依買賣契約請求之意旨，如前述，此價金請求
    權已因罹於時效而消滅，上訴人仍得拒絕給付之。
五、從而，被上訴人本於買賣契約之法律關係，請求上訴人給付買賣價金等共計三十
    萬元，為無理由，不應准許；其假執行之聲請亦失所附麗，應併予駁回。原審判
    命上訴人給付被上訴人三十萬元，及自起訴狀繕本即八十九年三月十日起至清償
    日止，按年息百分之五計算之利息，並為假執行之宣告，自有未洽。上訴意旨指
    摘原判決不當，求予廢棄改判，為有理由，自應由本院予以廢棄改判，如主文第
    二項所示。
六、本件事證已臻明確，兩造其餘主張陳述及所提之證據，均毋庸再予審酌，附此敘
    明。
七、據上論結，本件上訴為有理由，依民事訴訟法第四百三十六條之一第三項、第四
    百五十條、第七十八條，判決如主文。
中      華      民      國    八十九    年      十      月      六      日
                                                臺灣臺中地方法院民事第一庭
~B審判長法  官
~B      法  官
~B      法  官  林麗真
右正本證明與原本無異
本件不得上訴。
中      華      民      國    八十九    年      十      月      六      日
~B      法院書記官  吳克雯


司法院資訊處製作；財團法人民間司法改革基金會備份。
